【裁判字號】    89,易,2985
【裁判日期】    891228
【裁判案由】    竊盜
【裁判全文】
臺灣臺中地方法院刑事判決                        八十九年度易字第二九八五號
    公  訴  人  臺灣台中地方法院檢察署檢察官
    被      告  丁○○
右列被告因竊盜等案件，經檢察官提起公訴（八十九年度偵字第一三０一三號），本
院判決如左：
    主  文
丁○○連續意圖為自己不法之所有，而侵占離本人所持有之物，處罰金陸仟元，如易
服勞役，以參佰元折算壹日。
其餘被訴竊盜部分，無罪。
    事  實
一、丁○○意圖為自己不法之所有，並基於概括犯意，於民國八十八年八月間某日，
    在臺中市拾獲甲○○所有之信合美醫院掛號證一張後（該掛號證係甲○○於八十
    八年一月間，在臺中市○○路○段臺中商專附近失竊，為不詳竊賊所棄置），將
    該離本人所持有之掛號證侵占入己；復於八十九年一月間某日，在臺中市某處拾
    獲乙○○○所有ＪＱＤ－三八五號機車之保險證一張後（該保險證係乙○○○於
    八十八年一月間，在臺中市○○路○段九三巷二二弄一號住處失竊，為不詳竊賊
    所棄置），亦將該離本人所持有之機車保險證侵占入己。嗣於八十九年七月三十
    日一時三十分許，丙○○在臺中市○○路與太平路口見丁○○行經該處，因懷疑
    丁○○為竊取其妻機車之人（涉犯竊盜部分，經判決無罪，詳如後述），乃報警
    處理，並在丁○○之皮夾內扣得前開掛號證及保險證，因而查悉上情。
二、案經甲○○、乙○○○訴由臺中市警察局第二分局報請臺灣臺中地方法院檢察署
    檢察官偵查起訴。
    理  由
壹、有罪部分：
一、訊據被告丁○○對右揭事實供承不諱，核與告訴人甲○○、乙○○○於警詢時證
    述之情節相符，並有贓物認領保管單二紙在卷可憑。本件事證明確，被告犯行堪
    以認定。
二、核被告所為，係犯刑法第三百三十七條之侵占脫離物罪。其二次犯行，時間緊接
    ，且所犯為構成要件相同之罪，顯係基於概括犯意為之，應依連續犯之規定以一
    罪論，並加重其刑。本院審酌被告之品行、智識程度，犯罪之動機、手段、致生
    之危害，犯後坦承犯行之態度等一切情狀，量處如主文所示之刑，並諭知易服勞
    役之折算標準。
貳、無罪部分：
一、公訴意旨另以：被告丁○○意圖為自己不法之所有，於八十九年七月二十九日一
    時許，在臺中市○○路四八號旁巷口，竊取林晴年所有ＴＪＨ－三二九號機車，
    得手後供己騎用。因認被告涉犯刑法第三百二十條第一項之竊盜罪嫌。
二、按犯罪事實應依證據認定之，無證據不得推定其犯罪事實；不能證明被告犯罪者
    ，應諭知無罪之判決，刑事訴訟法第一百五十四條、第三百零一條第一項分別定
    有明文。又認定不利於被告之事實，須依積極證據，苟積極證據不足為不利於被
    告事實之認定時，即應為有利於被告之認定，更不必有何有利之證據；認定犯罪
    事實所憑之證據，雖不以直接證據為限，間接證據亦包括在內，然而無論直接或
    間接證據，其為訴訟上之證明，須於通常一般之人均不致有所懷疑，而得確信為
    真實之程度者，始得據為有罪之認定；再事實之認定，應憑證據，如未能發現相
    當證據，或證據不足以證明，自不能以推測或擬制之方法，以為裁判之基礎，最
    高法院分別著有三十年上字第八一六號、七十六年台上字第四九八六號、四十年
    台上字第八六號判例可資參照。
三、公訴人認被告涉犯竊盜罪嫌，無非以機車所有人林晴年之夫丙○○於警偵訊指稱
    ：伊觀看住處安裝之監視器錄影帶，被告確於八十九年七月二十九日一時許，在
    臺中市○○路四八號旁巷口竊取上開機車，竊賊之身材、衣著、外貌與被告相符
    ；及臺中市警察局第二分局觀諸丙○○提供之監視器錄影帶後，亦認被告為竊嫌
    無訛；另質諸被告是否為監視器錄影帶內之竊賊，被告答以：「我看了四次，可
    能不是我」等語為其論據。訊據被告堅決否認有何右揭竊盜犯行，並以伊未偷該
    機車，錄影帶中的人不是伊等語置辯。
四、經查：本院勘驗告訴人丙○○提出之該錄影帶，結果為：「螢幕上顯示八十九年
    七月二十八日十八時三十四分二十二秒，有一人影經過太平路四十六號巷口（即
    畫面下方左、右兩格，該人穿橫條Ｔ恤，男性，其特徵無法辨識），十八時三十
    四分三十三秒至被害人機車停放處（即畫面右上角），十八時四十一分兩秒該人
    坐到該機車坐墊上發動機車，於十八時四十二分五秒騎走該車，錄影帶畫面因天
    色昏暗無法辨識偷竊者的長相外貌」，此有本院八十九年十二月十五日審判筆錄
    可稽。由該錄影帶畫面所顯現影像，根本無從確認行竊者之外觀容貌；且本院質
    問勘驗時在場之告訴人丙○○能否確認偷其機車者即為被告，丙○○答稱無法確
    定。由是足見丙○○於警詢時所述及警員之職務報告書所載不利於被告部分，顯
    與本院勘驗結果不符，應均屬個人推測之詞，不得作為證據（刑事訴訟法第一百
    六十條參照）；又該機車嗣經尋獲後，警員並無對該機車為任何蒐證行為，以查
    明被告曾否接觸使用過該機車，故自難僅憑前開昏暗不明之錄影帶畫面，遽認被
    有該竊盜犯行。從而被告所為無罪抗辯，堪以採信。公訴人所舉證據不足以證明
    被告有竊盜犯行，本院復查無證據證明被告涉犯該罪，不能證明被告犯罪，自應
    諭知無罪之判決。
據上論斷，應依刑事訴訟法第二百九十九條第一項前段、第三百零一條第一項，刑法
第五十六條、第三百三十七條、第四十二條第二項，罰金罰鍰提高標準條例第一條前
段、第二條，判決如主文。
中      華      民      國      八十九    年    十二    月    二十八    日
                                        法  官  游  文  科
右正本證明與原本無異。
如不服本判決，應於送達後十日內向本院提出上訴狀（須附繕本），上訴於台灣高等
法院台中分院。
                                        書記官
中      華      民      國      八十九    年    十二    月    二十八    日
附錄論罪科刑法條
刑法第三百三十七條
意圖為自己或第三人不法之所有，而侵占遺失物、漂流物或其他離本人所持有之物者
，處五百元以下罰金（已提高十倍為五千元）。


司法院資訊處製作；財團法人民間司法改革基金會備份。
